最　高　行　政　法　院　裁　定
　　　　　　　　　　　　　　　　　　 94年度裁字第02537號
上　訴　人　甲○○
被 上訴 人　臺中市政府
代　表　人　乙○○
上列當事人間因就業服務法事件，上訴人對於中華民國93年6月
16日臺中高等行政法院93年度訴字第170號判決，提起上訴，本
院裁定如下：
　　主  文
上訴駁回。
上訴審訴訟費用由上訴人負擔。
　　理  由
一、按對於高等行政法院判決之上訴，非以其違背法令為理由，
    不得為之，行政訴訟法第242條定有明文。同法第243條第1
    項規定，判決不適用法規或適用不當者，為違背法令；而判
    決有第243條第2項所列各款情形之一者，其判決當然違背法
    令。又提起上訴，應以上訴狀表明上訴理由並應添具關於上
    訴理由之必要證據，復為同法第244條第1項第4款及第2項所
    明定。準此，當事人提起上訴，如以原審判決有行政訴訟法
    第243條第1項不適用法規或適用法規不當為理由時，其上訴
    狀或理由書應有具體之指摘，並揭示該法規之條項或其內容
    ；如以原審判決有第243條第2項所列各款情形之當然違背法
    令為理由時，其上訴狀應揭示合於該款之事實。上訴狀或理
    由書如未依此項方法表明，或其所表明者，顯與上開法條規
    定之情形不相合時，即難認為已對高等行政法院判決之違背
    法令有具體之指摘，其上訴自難認為合法。
二、本件上訴人以王錦屏為受監護人名義，檢具由中國醫藥學院
    附設醫院於民國（下同）91年8月30日出具之「雇主申請聘
    僱家庭外籍監護工專用診斷證明書」向行政院勞工委員會（
    下稱勞委會）申請外籍監護工之聘僱許可，因中國醫藥學院
    附設醫院於92年2月5日函復前開診斷證明書非該院所開立。
    勞委會乃於同年4月10日以勞職外字第0920202641號函移由
    被上訴人查處，經被上訴人審查屬實，乃依就業服務法第5
    條第2項第5款及第65條第1項規定，裁處上訴人罰鍰新台幣
    30萬元，上訴人不服，循序提起行政訴訟，求為判決訴願決
    定及原處分均撤銷。原判決略以：按「雇主招募或僱用員工
    ，不得有下列情事：．．．五、辦理聘僱外國人之申請許可
    、招募、引進或管理事項，提供不實資料或健康檢查檢體。
    」「違反第5條第1項、第2項第1款、第4款、第5款．．．規
    定者，處新臺幣30萬元以上150萬元以下罰鍰。」分別為就
    業服務法第5條第2項第5款及第65條第1項所分別規定。次按
    「人民違反法律上之義務而應受行政罰之行為，法律無特別
    規定時，雖不以出於故意為必要，仍須以過失為其責任條件
    。但應受行政罰之行為，僅須違反禁止規定或作為義務，而
    不以發生損害或危險為其要件，推定為有過失，於行為人不
    能舉證證明自己無過失時，即應受處罰。」司法院釋字第27
    5號解釋著有明文。上訴人依上開就業服務法第5條第2項第5
    款之規定，辦理聘僱外國人之申請許可，自有應提供真實之
    資料或健康檢查檢體之義務。本件上訴人以其所取得之其父
    王錦屏中國醫藥學院附設醫院診斷證明書，並以該診斷證明
    委託孜亞人力仲介有限公司向勞委會提出申請聘僱外籍家庭
    監護工，嗣經該會向中國醫藥學院附設醫院查證，確認該證
    明書係偽造，有勞委會92年4月10日勞職外字第0920202641
    號函及中國醫藥學院附設醫院92年2月5日院歷字第92020427
    號函在卷可稽。又依卷附上訴人於92年4月17日談話紀錄，
    上訴人稱其於91年8月30日陪同其父至中國醫藥學院附設醫
    院就診時，經由一位林國安並自稱為該醫院義工陪同其父前
    往門診約1小時，林某事後交付系爭診斷證明書及費用收據
    ，再由上訴人支付林國安2,500元之手續費等語。按上訴人
    既陪同其父至該醫院門診，因上訴人為其父之至親，理應對
    其父身體狀況甚為知悉，何以並未與其父至診治醫師室門診
    ，僅由一名自稱為該醫院義工之人為之，又此人如為義工，
    於該醫院僅陪同上訴人之父至診治醫師室門診，衡情應無酬
    勞，事後上訴人又何以交付高達2,500元之手續費，均悖於
    事理，是上訴人如此輕信來路不明之第三人所提供之診斷證
    明書為真正，難謂其無過失，依前開司法院釋字第275號解
    釋意旨，上訴人於本件既無法舉證證明自己無過失，而違反
    其作為義務，即應受處罰。至上訴人另稱本案經由臺灣臺中
    地方法院檢察署檢察官認其對於行使系爭偽造不實診斷證明
    書不知情，而為不起訴處分乙節，按刑事罰與行政罰之目的
    ，性質有間，故兩者調查取證之方向亦不同，行為人無刑事
    責任，並不等同其無行政罰責任，上訴人自難以此據為免除
    其在公法上所應負之行政罰責。因而將原處分及訴願決定均
    予維持，駁回上訴人之訴。
三、上訴意旨略以：（一）按司法院釋字第275號解釋及本院92
    年度判字第1089號判決意旨，上訴人有無過失，自應以上訴
    人提供不實之中國醫藥學院附設醫院之「雇主申請聘僱家庭
    外籍監護工專用診斷證明書」時，有無應注意並能注意，而
    不注意之情形為其判斷之論據。上訴人於申請該診斷證明書
    時，並無應注意並能注意而不注意之情形，原審未調查審究
    上訴人於提供診斷證明書時有無過失，徒以上訴人「未與其
    父至診治醫師室門診，僅由一名自稱為該醫院義工之人為之
    」云云，已有判決不備理由之違法。（二）查該診斷證明書
    係由第三人故意偽造，一般人縱加注意亦不易分辨其真偽，
    不應苛求一般人民因未能辨識即認有過失，故該偽造診斷證
    明書與真正之診斷證明書就客觀上而言，是否已達到一般人
    均無法輕易辨別之程度，自有予以調查之必要。又上訴人辦
    理體檢當日，因攜同父親與2名年幼子女，方委託及信賴醫
    院義工幫忙而給予少數報酬，此為一般常情，原審未予詳查
    ，即遽推論上訴人有過失，亦有應調查之證據未調查之違法
    。（三）按行政程序法第8條之規定，主管機關收取上訴人
    500元之費用，竟未審查出該診斷證明書係偽造，又上訴人
    係信賴主管機關核准招募之函件方辦理招募工作，今卻反過
    來處罰上訴人，實有違誠信原則。綜上說明，原判決既有應
    調查之事實未予調查且影響裁判結果及判決不備理由等違法
    情形，為此提起上訴，請廢棄原判決，並發回原審法院等語
    。
四、本院查，本件上訴人雖以原審有應調查之證據未予調查而有
    判決不備理由之違背法令為由，對原判決提起上訴，惟核其
    前開上訴意旨所指，係就原審取捨證據、認定事實之職權行
    使，指摘其為不當，難認為對高等行政法院判決之如何違背
    法令已有具體之指摘，依首揭說明，其上訴為不合法，應予
    駁回。
五、依行政訴訟法第249條第1項前段、第104條、民事訴訟法第
    95條、第78條，裁定如主文。
中　　華　　民　　國　　94　　年　　11　　月　　24　　日
                  第二庭審判長法  官　廖　政　雄
                              法  官  林　清　祥
                              法  官　鍾　耀　光
                              法  官　姜　仁　脩
                              法  官　胡　國　棟
以  上  正  本  證  明  與  原  本  無  異
中　　華　　民　　國　　94　　年　　11　　月　　24　　日
　　　　　　　　　　　　　　　書記官　陳　盛　信
